最高法院刑事判決　　　　　　一○○年度台上字第五九二七號
上　訴　人　廖少恒
選任辯護人　鄭凱鴻律師
上列上訴人因違反毒品危害防制條例案件，不服台灣高等法院中
華民國一○○年七月十四日第二審更審判決（一○○年度上更(一)
字第一三二號，起訴案號：台灣桃園地方法院檢察署九十八年度
偵字第一二九六○、一八四○六號，九十八年度少連偵字第五一
、一○二、一○三號），提起上訴，本院判決如下：
    主  文
上訴駁回。
    理  由
按刑事訴訟法第三百七十七條規定，上訴於第三審法院，非以判
決違背法令為理由，不得為之。是提起第三審上訴，應以原判決
違背法令為理由，係屬法定要件。如果上訴理由書狀並未依據卷
內訴訟資料，具體指摘原判決不適用何種法則或如何適用不當，
或所指摘原判決違法情事，顯與法律規定得為第三審上訴理由之
違法情形，不相適合時，均應認其上訴為違背法律上之程式，予
以駁回。本件上訴人廖少恒上訴意旨略稱：(一)、原判決事實欄一
之(四)、(五)為同一犯罪事實，(六)、(七)亦為同一犯罪事實，原審不察
，重複認定。依卷內證據及通訊監察書所載，上訴人持用之0000
000000號行動電話自民國九十八年四月二十三日起，已為警方監
聽，若陳仲瑋有撥打電話聯絡上訴人表示欲購買愷他命，必有相
當監聽通聯譯文可為補強證據，然事實欄一之(五)、(六)部分並無任
何監聽譯文，此係因上開(四)、(五)為同一犯罪事實，(六)、(七)亦為同
一犯罪事實之緣故。原審重複認定犯罪事實，並據以論罪科刑，
其判決當然違背法令。(二)、原判決事實欄一之(九)、(十)、(十一)部分，
係認定上訴人三次各以新台幣（下同）四百元販賣愷他命予陳仲
庭，但該三次之四百元對價迄未收取，理由中亦為相同之記載。
而陳仲庭於原審經上訴人詰問時，亦證稱該三次確未給付上訴人
價款屬實。則陳仲庭既未支付價金，能否謂上訴人交付上開三次
之愷他命係販賣行為？尚不明確。上訴人向陳仲庭交付該毒品之
目的，究係無償轉讓或販賣，自屬不明。(三)、上開(四)、(七)部分，
係以購毒之陳仲瑋所為指述及監聽譯文等為其論據，但其(五)、(六)
部分，均僅有購毒者之單一供述，陳仲瑋所指之時間、地點、對
象、數量、金額等罪事實，卷內無諸如監聽譯文或其他人證、物
證等足資證明；況上開(五)、(六)部分仍在通訊監察書所載之通訊監
察期間內，證人所言倘屬無訛，應有監聽譯文始符情理，證人此
部分供述顯有瑕疵，自無可採，原判決仍採為認定事實之證據，
難謂無查證未盡及理由尚欠完備之違誤云云。
惟查：原判決綜合全案證據資料，本於事實審法院職權推理之作
用，認定上訴人確有如其事實欄一之(四)、(五)、(六)、(七)、(九)、(十)、
(十一)所載，販賣愷他命予陳仲瑋（一之(四)至(七)部分）、陳仲庭（一
之(九)至(十一)部分）之犯行。因而撤銷第一審之判決，改判論處上訴
人如其附表（下稱附表）一編號四、七、九、十、十一「宣告刑
」欄所示販賣第三級毒品（五罪）罪刑（均依毒品危害防制條例
第十七條第二項規定減輕其刑後，各處有期徒刑三年），及如附
表一編號五、六「宣告刑」欄所示共同販賣第三級毒品（二罪）
罪刑（均依毒品危害防制條例第十七條第二項規定減輕其刑後，
各處有期徒刑三年），已詳細說明其採證認事之理由。所為論斷
，亦俱有卷證資料可資覆按。且查：原判決事實欄一之(四)部分，
係認定陳仲瑋於九十八年五月十六日凌晨一時六分二十七秒許，
以電話聯絡上訴人後，在上訴人住處，由上訴人以四百元價格販
賣愷他命一包予陳仲瑋；一之(五)部分，係認同年五月中旬，陳仲
瑋以電話聯絡上訴人後，旋在上訴人住處樓下，由陳慧如下樓交
付愷他命一包予陳仲瑋，並收取四百元價金轉交上訴人。二者認
定之時間、交易處所及何人交付上開毒品予陳仲瑋，完全不同，
自非同一事實。又一之(六)部分，原判決係認陳仲瑋於同年五月下
旬某日以電話聯絡上訴人後，在上訴人住處樓下，由陳慧如下樓
交付愷他命一包予陳仲瑋，並收取四百元價金轉交上訴人；一之
(七)部分，係認陳仲瑋於同年五月三十一日晚上十一時二十五分五
十四秒許，以電話聯絡上訴人後，即在上訴人住處，由上訴人以
四百元販賣愷他命一包予陳仲瑋。兩者交易之日期、地點及何人
交付前揭毒品予陳仲瑋，亦悉相迥異，要難遽認係同一事實。況
上訴人就事實欄一之(四)、(五)，及一之(六)、(七)所示販賣愷他命部分
，不唯迭經其自白在卷，並分據陳仲瑋、陳慧如在偵查中及第一
審時證述甚詳，一之(四)、(七)部分，並有執行通訊監察之監聽譯文
在卷可稽，自難僅以一之(五)、(六)部分無相關之監聽譯文可資佐憑
，即遽謂前揭一之(四)、(五)為同一犯罪事實，一之(六)、(七)亦為同一
犯罪事實，原判決就(五)部分，係重複為與(四)及就(七)部分，亦重複
為與(六)相同之犯罪事實認定。上訴意旨此部分所指，即顯非依據
卷內資料執為指摘，自非適法之第三審上訴理由。又刑事法之販
賣行為，係基於禁止管制之物品擴散、流通之立場而為規範，故
以該物品是否已經交付予買方，作為犯罪既、未遂之區別標準，
至於賣方是否已經收得價金或約定之對價，則非所問。此與民事
法之買賣，係本於誠信之要求，而以雙方是否已為對待給付，作
為契約履行完竣之區別者，尚屬有間。原判決事實欄一之(九)、(十)
、(十一)部分，上訴人、陳仲庭既均坦承確有買賣各該毒品而交付、
收受價值四百元之愷他命各一包，及因陳仲庭未能支付價款，故
上訴人尚未取得各該毒品交易之款項等情屬實。則原審據認上訴
人係基於販賣愷他命之犯意，將前揭一之(九)、(十)、(十一)所示毒品交
付予陳仲庭，其販賣行為自屬既遂，即無上訴意旨指稱之違法可
言。上訴意旨徒以前揭一之(九)、(十)、(十一)部分僅交付愷他命，尚未
收取價款，並非販賣云云，據以指摘原判決違法，係以主觀之說
詞，就原判決已明白論斷之事項，再為事實之爭執，自非適法之
第三審上訴理由。其就附表一編號四、五、六、七、九、十、十
一部分之上訴，違背法律上程式，應予駁回。末按第三審上訴書
狀，應敘述上訴之理由，其未敘述者，得於提起上訴後十日內補
提理由書於原審法院，已逾上述期間，而於第三審法院未判決前
仍未提出上訴理由書狀者，第三審法院應以判決駁回之，刑事訴
訟法第三百八十二條第一項、第三百九十五條後段規定甚明。上
訴人就其所犯如附表編號一、二、十三、十四所示共同販賣第三
級毒品，暨編號三、八、十二、十五所示販賣第三級毒品部分，
不服原審判決，於一○○年七月二十九日提起上訴，並未敘述理
由，迄今逾期已久，於本院未判決前仍未提出，依上開規定，其
此部分上訴自非合法，亦應予駁回。
據上論結，應依刑事訴訟法第三百九十五條，判決如主文。
中    華    民    國  一○○  年   十一   月    二    日
                      最高法院刑事第二庭
                          審判長法官  謝  俊  雄  
                                法官  魏  新  和  
                                法官  徐  文  亮  
                                法官  吳  信  銘  
                                法官  劉  介  民  
本件正本證明與原本無異
                                      書  記  官  
中    華    民    國  一○○  年   十一   月    七    日
                                                      Ｅ